最高法院刑事判決　　　　　　九十六年度台上字第二二七五號
上　訴　人　甲○○
上列上訴人因常業竊盜案件，不服台灣高等法院台中分院中華民
國九十六年一月三日第二審判決（九十五年度上訴字第二五二五
號，起訴案號：台灣南投地方法院檢察署九十三年度偵字第二八
八九、二九三八號），提起上訴，本院判決如下：
    主  文
上訴駁回。
    理  由
按刑事訴訟法第三百七十七條規定：上訴於第三審法院，非以判
決違背法令為理由，不得為之。是提起第三審上訴，應以原判決
違背法令為理由，係屬法定要件。且必須依據卷內資料為具體之
指摘，並足據以辨認原判決已具備違背法令之形式，始屬相當。
本件原判決認定：緣李樹榮（俟到案後另行審結）、傅碧珠、古
錦坤（均已另案判決）及綽號「老五」之真實姓名、年籍不詳之
成年男子等人，均不思以正當途徑賺取金錢，於民國九十三年一
月間，共同謀議組成俗稱擄鴿勒贖之犯罪集團，共同基於常業竊
盜犯意及恐嚇取財概括犯意之聯絡，利用他人所有鴿子在台灣地
區或附近海域訓練或比賽之機會，由李樹榮負責收集可靠之金融
機構帳戶供提領贓款，並負責提領贓款，古錦坤及綽號「老五」
之人則在台灣各地區或附近海域架設鳥網捕捉鴿子，再將所竊得
鴿子之腳環號碼或鴿主電話號碼告知傅碧珠，而傅碧珠負責抄錄
該被網住鴿子之腳環號碼或鴿主電話號碼，再由另不詳姓名成年
人負責撥打電話恐嚇被害人，要求以每隻鴿子新台幣（下同）一
千元至一萬多元之不等代價，匯入如原判決附表（下簡稱附表）
一所示之蔡玉芳、吳寶秀（是否涉有犯罪嫌疑，由檢察官另案處
理）、李樹榮、王林美麗（另案判決）等人之郵局帳戶，以此獲
不法利益而賴以維生，並以之為常業。其後上訴人於九十三年二
月二十三日出監後，即基於與傅碧珠等人前述常業竊盜犯意及恐
嚇取財概括犯意之聯絡，加入該犯罪集團，由傅碧珠將鴿子腳環
號碼或鴿主電話號碼轉告上訴人，上訴人則負責撥打電話恐嚇被
害人；另傅秀鳳、林樂山、周瑞龍（均已另案判決）依序分別於
某不詳時間、九十三年四月間、九十三年五月間，陸續加入該犯
罪集團，傅秀鳳分擔在台中市及台中縣豐原市、大雅鄉等地替上
訴人提領其恐嚇鴿主所得之不法款項，周瑞龍、林樂山分擔在山
區架設鳥網捕捉賽鴿，並將所竊得鴿子之腳環號碼或鴿主電話號
碼告知傅碧珠。上訴人等即於如附表一所示時間，竊得如附表一
所示簡志遠等人所有之鴿子多次，再依據所竊得鴿子腳環上之電
話號碼，連續於如附表一所示時間，撥打電話向如附表一所示之
鴿主簡志遠等人出言恫嚇，要求簡志遠等人將款項存入如附表一
所示之李樹榮、蔡玉芳、吳寶秀、王林美麗等帳戶內，致簡志遠
等人因而心生畏懼，陸續將如附表一所示金額匯入前揭帳戶內。
嗣經檢警循線查悉上情等情。係以上開事實，業據如附表一所示
被害人簡志遠等人於警詢時指證明確，並有被害人之郵政國內匯
款單影本、內政部警政署刑事警察局九十四年十一月七日刑偵一
二字第○九四○一六六七八二號函及所附資料、台中商業銀行北
員林分行九十四年十一月十五日中北員字第○九四○七七○三七
三號函及所附資料、三重市農會九十四年十一月十五日重農信字
第○九四一○○○八四四號函及所附資料、中華郵政股份有限公
司九十四年八月九日儲字第○九四○七○二六四六號函及所附李
樹榮、蔡玉芳、吳寶秀之開戶資料，暨李樹榮、蔡玉芳、吳寶秀
、王林美麗等人之客戶基本資料、交易明細及通訊監察譯文等在
卷足資佐憑。復參以警方於上訴人及同案被告傅秀鳳住處扣得上
訴人所有如附表二編號三之四所示活頁紙一張，其上載有李樹榮
、蔡玉芳、吳寶秀、王林美麗等人如附表一所示之帳戶資料，足
徵李樹榮、蔡玉芳、吳寶秀、王林美麗等人帳戶與上訴人確有密
切關係。再據共同被告傅碧珠於第一審審理時，以證人身分就本
件犯罪集團各成員之分工模式結證稱：伊把鴿主電話、鴿子腳環
號碼抄下來之後，再打電話給上訴人，由上訴人負責向鴿主勒贖
，鴿主經被恐嚇並匯款入指定帳戶後，由李樹榮負責去領錢等語
，益證上訴人確有參與本件常業竊盜及恐嚇取財之犯行。而以上
訴人雖辯稱：伊只有在九十三年六月三日打電話一次而已，電話
內容是伊跟被害人說鴿子腳環之號碼，被害人直接就問說要多少
錢，伊沒有恐嚇取財；其餘的電話都不是伊撥打云云。又證人傅
碧珠於第一審審理時嗣另證稱：上訴人僅幫伊打過一次電話給鴿
主，係伊請上訴人轉告鴿主匯款到指定帳戶等語。但依卷附通訊
監察譯文所示，傅碧珠除於九十三年六月三日打電話予上訴人，
請上訴人向鴿主嚇索錢財外，尚有於同年四月二十六日、五月七
日、五月十五日，與上訴人間有類此對話之內容。足認上訴人所
辯及證人傅碧珠嗣後改稱上訴人僅幫伊打過一次電話給鴿主云云
，顯係事後卸責及迴護之詞，委無足採。並敘明上訴人聲請再度
傳訊傅碧珠及傅秀鳳二人為證，核無必要等由。因認被告犯行事
證明確，乃維持第一審依牽連犯關係論處上訴人常業竊盜罪刑（
累犯）之判決，駁回上訴人在第二審之上訴。已詳敘其所憑之證
據及認定之理由，從形式上觀察，原判決並無認定事實不依證據
等違法情事存在。上訴人上訴意旨略以，(一)原判決僅憑共同被告
之自白及通訊監察譯文，即遽為不利於上訴人之認定，且對上訴
人聲請傳訊證人傅碧珠乙節，復未置理，尚有未洽。(二)證人傅碧
珠於第一審曾證稱：其僅委請上訴人打電話給鴿主一次等語，核
與上訴人之辯詞相符，原判決竟予摒棄不採，同有未當云云。惟
查原判決已說明其就案內所有證據，本於調查所得心證，分別定
其取捨，而憑以認定上訴人有本件犯行之依據及理由，此係事實
審法院採證認事之職權行使，難謂有何違法情事，不容上訴人任
意指摘。又當事人或辯護人雖得聲請證據之調查，但其調查之範
圍、順序及方法，仍由法院自由裁量之，並不受當事人或辯護人
意思之拘束。再證人已由法官合法訊問，且於訊問時予當事人詰
問之機會，其陳述明確別無訊問之必要者，不得再行傳喚，刑事
訴訟法第一百九十六條定有明文。原判決以證人傅碧珠已經第一
審傳訊並經詰問，且本件事證業臻明確，認無庸再行傳訊之必要
，按諸前揭說明，即不能指為違法。本件上訴人關於常業竊盜部
分之上訴意旨，係單純為事實上之爭執，或對原判決已說明論斷
之事項，專憑己見，任意爭論，並非依據卷證資料為具體指摘原
判決認事、採證有何違背法令，不足據以辨認原判決已具備違法
之形式，其上訴違背法律上之程式，應予駁回。再按裁判上一罪
案件之重罪部分得提起第三審上訴，其輕罪部分雖不得上訴，依
審判不可分原則，第三審法院亦應併予審判，但以重罪部分之上
訴合法為前提，如該上訴為不合法，第三審法院既應從程序上予
以駁回，而無從為實體上判決，對於輕罪部分自無從適用審判不
可分原則，併為實體上審判。原判決就上訴人因修正前牽連犯關
係所犯恐嚇取財罪部分，係依刑法第三百四十六條第一項論處，
核屬刑事訴訟法第三百七十六條第六款所列不得上訴於第三審之
案件。茲上訴人對重罪之常業竊盜罪部分所提起之第三審上訴，
既屬不合法而應從程序上予以駁回，則不得上訴第三審之輕罪即
恐嚇取財罪部分，亦無從併為實體上之審判，此部分之上訴，應
從程序上併予駁回，附此敘明。
據上論結，應依刑事訴訟法第三百九十五條前段，判決如主文。
中　　華　　民　　國　九十六　年　  四 　 月  二十六　日
                      最高法院刑事第十二庭
                          審判長法官  池　啟　明
                                法官  王　居　財
                                法官  郭　毓　洲
                                法官  韓　金　秀
                                法官  黃　梅　月
      本件正本證明與原本無異
                                      書  記  官
中　　華　　民　　國　九十六　年    五  　月　  一    日
                                                    Ｍ
